臺灣板橋地方法院民事裁定　　　　　　100年度消債抗字第1號
抗　告　人
即　債務人　吳瑄瑢原名：吳怡.
上列抗告人因消費者債務清理條例清算事件，對於中華民國99年
11月26日本院99年度消債清字第154 號裁定提起抗告，本院裁定
如下：
    主      文
抗告駁回。
抗告程序費用新臺幣壹仟元由抗告人負擔。
    理      由
一、本件抗告意旨略以：緣抗告人配偶之每月薪資並不穩定，亦
    非固定為新臺幣（下同）4 萬元左右，尚須扣除勞健保及公
    司應扣款項，並現業已離職，新工作目前仍為試用期人員。
    又觀諸抗告人配偶近3 年之勞工保險投保明細，其每月平均
    收入僅約2 萬元，且於無工作時，仍須支付家庭開銷及扶養
    女兒之費用，實非係抗告人規避責任而刻意增加生活支出。
    況執行法院係以債權人書面表決之方式，致抗告人無法就其
    配偶之收入、工作狀況為充份陳述，而使原審裁定進入清算
    程序並同時終止清算程序，該項裁定顯然有程序瑕疵。為此
    ，爰提起本件抗告，並聲明求為廢棄原裁定等語。
二、按更生方案未依消債條例第59條、第60條規定可決時，除有
    該條例第64條規定之情形外，法院應以裁定開始清算程序；
    法院開始清算程序之裁定，應載明其年、月、日、時，並即
    時發生效力。前項裁定，不得抗告，消費者債務清理條例（
    下稱消債條例）第61條、第83條分別定有明文。又對於不得
    抗告之裁定而抗告者，原裁定法院應以裁定駁回之；抗告不
    合法者，第二審法院應以裁定駁回之，民事訴訟法第495 條
    之1 、第442 條第1 項、第444 條第1 項前段亦分別定有明
    文可參，且依消債條例第15條規定，上開規定關於更生或清
    算之程序，並準用之。經查，本件抗告人因消債條例事件聲
    請更生，前經本院以98年度消債更字第316 號裁定自98年7
    月15日下午4 時起開始更生程序，惟抗告人所提之更生方案
    ，未能依消債條例第59條、第60條規定獲得債權人會議之可
    決，亦經原審認定並不符消債條例第64條規定之情形，而於
    99年11月26日依消債條例第61條規定裁定開始清算程序等情
    ，業據本院依職權調取本院98年度消債更字第316 號更生案
    卷、98年度司執消債更字第593 號更生執行案卷、99年度消
    債清字第154 號清算案卷查明屬實，則依首揭法條規定，抗
    告人對於該項開始清算程序裁定，依法自不得抗告。然抗告
    人竟仍對之提起本件之抗告，其抗告即為不合法，自應予以
    駁回。
三、次按債務人之財產不敷清償清算程序之費用時，法院應裁定
    開始清算程序，並同時終止清算程序。前項同時終止清算程
    序之裁定得為抗告，消債條例第85條第1 項、第2 項亦有明
    文可參。又上開法條雖規定同時終止清算程序之裁定得為抗
    告，惟觀諸其立法理由則係稱：「法院裁定同時開始清算程
    序，並同時終止清算程序後，債務人即有免責之機會，此影
    響債權人之權益甚鉅，為保障渠等之權益，自應使債權人對
    同時終止清算程序之裁定得提起抗告，爰設第2 項。又法院
    終止清算程序後，債務人之債務並非當然免除，仍應由法院
    斟酌本條例有關免責之規定，例如第133 條、第134 條、第
    13 5條等，依職權認定之，故法院終止清算程序後，債務人
    雖有免責之機會，惟其財產不敷清償清算程序之費用如係因
    本條例所定不可免責之事由所致（如：浪費、賭博等），法
    院即非當然為免責之裁定，債務人就其所負債務仍應負清償
    之責，附此敘明」等語，由上可知本件原審所為開始清算程
    序，並同時終止清算程序之裁定，係足使債務人取得免責之
    機會，且因原審並未為認可更生方案與否之裁定，是其程序
    上對於債務人而言，並無任何不利益，但就債權人而言，則
    因債務人即有免責之機會，而顯然影響債權人之權益甚鉅。
    故立法機制上為保障債權人之權益，始賦予債權人得對於同
    時終止清算程序之裁定享有提起抗告之權利。準此，本件抗
    告人對於同時終止清算程序之裁定亦提起抗告，自同屬不合
    法甚明。何況，縱認抗告人得對於同時終止清算程序之裁定
    提起抗告，然參酌原審既係以抗告人及其配偶名下並無任何
    財產，堪認債務人之財產應不敷清償清算程序之費用，並無
    進行清算程序之實益為由，而為同時終止清算程序之裁定，
    依法亦應認並無不當。綜此，抗告人提起本件抗告，求為廢
    棄原裁定云云，顯係屬於法未合，自應予以駁回。
四、據上論結，本件抗告為不合法，依消費者債務清理條例第15
    條，民事訴訟法第495 條之1 第1 項、第444 條第1 項前段
    、第95條、第78條，裁定如主文。
中    華    民    國   100    年    3     月    1     日
                  民事第一庭審判長法  官  李世貴
                                  法  官  高文淵
                                  法  官  黃若美
以上正本係照原本作成
如不服本裁定，得於收受本裁定正本送達後10日內，以有「涉及
法律見解具有原則上之重要性」為理由，向本院提出再抗告狀（
須附繕本一份及繳納再抗告裁判費新臺幣1,000 元）。
中    華    民    國   100    年    3     月    1     日
                                  書記官  高偉庭